【裁判字號】    96,簡上,178
【裁判日期】    970221
【裁判案由】    給付貨款
【裁判全文】
臺灣桃園地方法院民事判決             96年度簡上字第178號
上  訴  人  黃淑珍即全哲企業社
訴訟代理人  丙○○
被  上訴人  全合精密股份有限公司
法定代理人  乙○○
訴訟代理人  甲○○
上列當事人間請求給付貨款事件，上訴人對於中華民國96年7 月
31日本院桃園簡易庭96年度桃簡字第474 號第一審民事簡易判決
提起上訴，經本院管轄簡易訴訟程序第二審之合議庭於民國97年
1月22日言詞辯論終結，判決如下：
    主  文
上訴駁回。
第二審訴訟費用由上訴人負擔。
    事實及理由
一、被上訴人主張：
  (一)其曾於民國94年7 月、8 月、12月間，承攬上訴人貨物之壓
    合加工工作，承攬報酬共計新臺幣（下同）267,960 元，其
    依約加工完成交付加工物後，上訴人竟拒絕給付報酬，經其
    一再催索，上訴人均不置理。為此，依據兩造間之承攬契約
    關係，提起本件訴訟，求為判決上訴人應給付其267,960 元
    ，及自起訴狀繕本送達翌日（即96年4 月10日）起至清償日
    止，按週年利率5 ％計算之利息，並陳明願供擔保請准宣告
    假執行。
  (二)兩造為本件交易時，並未以口頭或書面約定交貨日期，且其
    亦不知悉上訴人對伊客戶約定的交貨期限。
  (三)上訴人所稱受有損害之該批貨物並未經過被上訴人加工，上
    訴人係將該批貨物自被上訴人處取走後，再交予其他廠商加
    工。
  (四)原審判決被上訴人全部勝訴，上訴人不服提起上訴，被上訴
    人則於本院為答辯聲明：上訴駁回。
二、上訴人抗辯：
  (一)被上訴人於94年7 月承攬上訴人之上開壓合加工工作後，依
    慣例應於收到貨物後2 至3 日內將貨物加工完畢，並將該加
    工物交給下個製程，然被上訴人遲延10幾日仍未就該批貨物
    進行加工，上訴人見被上訴人不能於口頭約定之3 日期限內
    完成工作，不得已只好將已送至被上訴人之貨物運走委由他
    人加工，然因被上訴人之給付遲延，導致上訴人無法將該批
    貨物交予第三人，且收不到貨款，上訴人因而受有80幾萬元
    之損害，已逾被上訴人所得請求之上開報酬，故上訴人主張
    抵銷，並拒絕給付被上訴人上開報酬。
  (二)上訴聲明：
    1.原判決廢棄。
    2.被上訴人在第一審之訴駁回。
三、本院判斷：
    被上訴人主張其曾於94年7 月、8 月、12月間，承攬上訴人
    貨物之壓合加工工作，其已依約加工，並將加工物交付上訴
    人完畢，而上訴人尚有承攬報酬合計267,960 元迄未給付等
    情，業據其提出與所述相符之統一發票4 紙附卷可稽，上訴
    人對此亦不爭執，是被上訴人此部分主張堪信為真實。惟上
    訴人仍執前詞置辯。茲本件所應審究者為(一)被上訴人有無給
    付遲延之情事。(二)上訴人主張抵銷有無理由。
  (一)按因可歸責於承攬人之事由，遲延工作，顯可預見其不能於
    限期內完成而其遲延可為工作完成後解除契約之原因者，定
    作人得依前條第2 項之規定解除契約，並請求損害賠償，民
    法第503 條定有明文。次按當事人主張有利於己之事實者，
    就其事實有舉證責任，民事訴訟法第277 條前段定有明文，
    又同法第400 條第2 項對經裁判之抵銷數額，復明定有既判
    力，則主張抵銷之當事人就其主張抵銷之債權及數額確實存
    在之事實自負有舉證責任，此有最高法院88年度台上字第33
    98號判決意旨可參。
  (二)經查，上訴人於本院審理時雖抗辯伊當時有口頭告知被上訴
    人，最慢3 日要交貨給伊云云，然被上訴人已否認兩造間對
    於交貨日期有此項約定，而上訴人於原審亦陳稱：（兩造有
    無約定交貨日期？）沒有。（既然沒有約定交貨日期，如何
    指摘對方遲交？）一般都是3 －5 天等語（參見原審卷第24
    頁），足見上訴人對於交貨日期如何約定，前後陳述並不一
    致。參以上訴人於原審另陳稱：進貨給原告之後第11、12天
    ，我才把貨拖走，我也沒有資料等語（參見原審卷第38頁）
    ，倘如上訴人所述，兩造當時既已約定被上訴人須於收到貨
    物後3 日內加工完成，並將加工物交付上訴人，則上訴人豈
    有可能容認被上訴人遲延數日後，始由上訴人自行將該批待
    加工之貨物取走，且未留存任何書面以供日後求償之用，上
    訴人此舉顯與常理有違，上訴人對此復未能提出其他證據以
    供本院參酌，是上訴人之上開抗辯自不足採。
  (三)上訴人既無法舉證證明兩造對於交貨日期有何口頭或書面約
    定，則上訴人抗辯因被上訴人給付遲延，導致伊受有損害云
    云，即乏所據，不足採信。準此，上訴人自無從依民法第50
    3 條規定向被上訴人請求損害賠償。
  (四)綜上所述，上訴人對被上訴人並未取得損害賠償請求權，故
    上訴人主張以上述損害賠償請求權與被上訴人之上開報酬相
    互抵銷，於法不合，委無可採。從而，被上訴人依承攬之法
    律關係，請求上訴人給付267,960 元，及自起訴狀繕本送達
    上訴人之翌日（即96年4 月10日）起至清償日止，按週年利
    率5 ％計算之利息，為有理由，應予准許。原審為上訴人敗
    訴之判決，並無不合，上訴意旨指摘原判決不當，求予廢棄
    改判，為無理由，應予駁回。
四、本件事證已臻明確，兩造其餘攻擊防禦方法及舉證，經本院
    審酌後，或與本件之爭執無涉，或對本件判決結果不生影響
    ，爰不一一論述，併此敘明。
五、據上論結，本件上訴為無理由，依民事訴訟法第436 條之1
    第3項 、第449 條第1 項、第78條，判決如主文。
中    華    民    國    97    年    2     月    21    日
                  民事第一庭審判長法  官  郭琇玲
                                  法  官  陳雪玉
                                  法  官  林哲賢
上為正本係照原本作成。
本判決不得上訴。
中    華    民    國    97    年    2     月    21    日
                                  書記官  羅美英


司法院資訊處製作；財團法人民間司法改革基金會備份。
